臺灣臺中地方法院民事裁定
108年度訴字第2958號
原      告  羅東霖  
訴訟代理人  陳志隆律師
被      告  臺中市高鐵新市鎮自辦市地重劃區重劃會

法定代理人  李金安  
訴訟代理人  蔡本勇律師
上列當事人間請求確認土地分配決議無效等事件，本院裁定如下
：
    主  文
原告之訴駁回。
訴訟費用由原告負擔。
    理  由
一、按已起訴之事件，在訴訟繫屬中，該訴訟之原告或被告不得
    更以他造為被告，就同一訴訟標的提起新訴或反訴，此觀民
    事訴訟法第253條之規定自明。所謂就同一訴訟標的提起新
    訴或反訴，不僅指後訴係就同一訴訟標的求為與前訴內容相
    同之判決而言，即後訴係就同一訴訟標的，求為與前訴內容
    可以代用之判決，亦屬包含在內（最高法院46年台抗字第13
    6號判例意旨參照）。次按確認之訴之訴訟標的，乃原告對
    被告以訴請求法院以判決對之確定之法律關係、證書真偽或
    法律關係基礎事實（民事訴訟法第247條第1項規定參照）。
    而確認之訴訴訟標的之異同，以原告所為應受判決事項之聲
    明為識別標準。至所請求確認之法律關係、證書真偽或法律
    關係基礎事實發生、消滅或存否之原因，僅屬攻擊防禦方法
    ，並非確認之訴之訴訟標的。又按原告之訴，其起訴違背民
    事訴訟法第253條之規定，法院應以裁定駁回之，同法第249
    條第1項第7款亦有明定。
二、查：
　㈠本件原告先位之訴以被告於民國107年12月19日所召開第3次
    會員大會（下稱系爭大會）係屬無召集權人所召集為由，聲
    明請求確認系爭大會提案第五案（下稱系爭第五案）關於重
    劃前原告所有臺中市南屯區鎮安段65之1、65之4、66之6、6
    6之10、66之11、66之12地號土地（下合稱重劃前65之1等6
    筆土地）所為之土地分配決議不成立；備位之訴以系爭大會
    為無召集權人所召集，且系爭第五案有關重劃前65之1等6筆
    土地所為土地分配決議，違反市地重劃實施辦法第31條第1
    項第1款、第27條、第14條第1項、第2項第10款及工程受益
    費徵收條例施行細則第66條規定，應屬無效為由，聲明請求
    確認系爭第五案關於重劃前65之1等6筆土地所為之土地分配
    決議無效（見本院卷四第175、337、341頁）。
　㈡然原告於提起本件訴訟前，業對被告另行起訴，經本院以108
    年度訴字第1213號事件判決後，原告不服提起上訴，據臺灣
    高等法院臺中分院（下稱臺中高分院）以109年度上字第502
    號事件判決在案，尚未確定（下合稱另案訴訟事件）。而原
    告於另案訴訟事件中，係聲明：⒈先位聲明：確認臺中市高
    鐵新市鎮自辦市地重劃區（下稱系爭重劃區）重劃會不成立
    。⒉第1備位聲明：⑴確認系爭重劃區籌備會於98年1月17日所
    召開系爭重劃區第1次會員大會（下稱第1次會員大會）所為
    提案一、二、三等議案（下合稱第1次會員大會提案）之決
    議均不成立；⑵確認系爭大會所為提案一至五等議案（下合
    稱系爭大會提案，其中提案五即為系爭第五案）之決議均不
    成立。⒊第2備位聲明：⑴確認第1次會員大會提案之決議無效
    ；⑵確認系爭大會提案之決議無效。⒋第3備位聲明：⑴第1次
    會員大會提案之決議，應予撤銷；⑵系爭大會提案之決議，
    應予撤銷，有臺中高分院109年度上字第502號判決可憑（見
    本院卷四第211至230頁）。準此，系爭第五案關於重劃前65
    之1等6筆土地所為之土地分配決議，核屬系爭第五案決議內
    容之一部，則原告於本件訴訟求為判決確認不成立或無效之
    法律關係基礎事實，要為另案訴訟事件所全部涵蓋，且其聲
    明亦得由另案訴訟事件之聲明所代用，揆之前揭說明，自屬
    就同一訴訟標的於訴訟繫屬中更行起訴。原告主張本件訴訟
    係請求確認系爭第五案中有關原告個人之決議不成立或無效
    ，訴之聲明與另案訴訟事件不同，且其於本件訴訟所主張決
    議不成立或無效之理由亦與另案訴訟事件不同，訴訟標的即
    不相同云云，並不可採。
三、從而，原告提起本件訴訟，違反民事訴訟法第253條規定，
    自不合法，應予駁回。
四、爰裁定如主文。
中　　華　　民　　國　　111 　年　　10　　月　　31　　日
                  民事第二庭  法  官　李佳芳
正本係照原本作成。
如不服本裁定應於送達後10日內向本院提出抗告狀，並繳納抗告
費新臺幣1000元。
中　　華　　民　　國　　111 　年　　11　　月　　7　　日
                                書記官　蔡柏倫